【裁判字號】    95,重上更(一),73
【裁判日期】    950209
【裁判案由】    偽造文書
【裁判全文】
臺灣高等法院臺南分院刑事判決    95年度重上更(一)字第73號
上  訴  人
即  被  告  乙○○
上列上訴人因偽造文書案件，不服臺灣臺南地方法院86年度訴字
第103號中華民國87年5月1日第一審判決（起訴案號：臺灣臺南
地方法院檢察署85年度偵字第4404號），提起上訴，經判決後，
由最高法院第一次發回更審，本院判決如下：
    主  文
原判決撤銷。
本件公訴不受理。
    理  由
一、公訴意旨略以：乙○○原係富鴻證券股份有限公司（下稱富
    鴻公司）董事長兼總經理，其女楊雅雯原係富鴻公司之財務
    部經理兼管理部副理。民國83年10月22日上午9時許，該公
    司召開第2屆第3次臨時董事會，經臨時動議表決通過罷免董
    事長乙○○及選任甲○為新董事長，乙○○對其突遭解除董
    事長一職，始料未及，乃於該臨時動議等通過後，即時聲明
    宣稱該公司董事蘇友昌之股份已於83年10月22日當日依照合
    法之過戶程序全部過戶完成，符合公司法第179條之規定，
    其董事當然解任，已經喪失董事身分，其參加上開臨時動議
    表決理應認為無效等語，並於散會後，與楊雅雯共同基於偽
    造文書及意圖為自己不法所有之犯意聯絡，未經蘇友昌之同
    意，即令楊雅雯偽造蘇友昌名義制作之股票轉讓過戶聲請書
    ，並用蘇友昌之印鑑章蓋於聲請書上而將蘇友昌股份41萬
    4千8百股過戶登記至乙○○名下（上開股票原係蘇友昌於79
    年與李孟嘗共同購買，辦理過戶後，蘇友昌將上開股票及其
    印鑑章放在李孟嘗處，李孟嘗之妹李淑媛為乙○○之妻，李
    孟嘗將蘇友昌之印鑑章及股票交由乙○○持有保管），並於
    財政部台灣省南區國稅局83年度證券交易稅一般代徵稅額繳
    款書上證券出賣人一欄內偽造蘇友昌名義而繳納證券交易稅
    ，將上開股票占為己有，足生損害於蘇友昌，以備主張蘇友
    昌已喪失表決權資格，上開議決董事長一案並非有效，以確
    保其董事長之資格。因認乙○○涉有刑法第210條、第216條
    罪嫌云云。
二、按被告死亡者，法院應諭知不受理之判決，又法院諭知不受
    理之判決，得不經言詞辯論為之。刑事訴訟法第303條第5款
    、第307條定有明文。
三、查本件被告乙○○業於95年1月17日死亡，有死亡證明書1紙
    在卷可稽。原審以被告罪證明確，應予論處罪刑，雖非無見
    ，然被告已經死亡，原審未及審酌，自有未合，被告上訴意
    旨否認犯罪，指摘原判決不當，固無理由，但原判決既有可
    議，依前開法條規定，應由本院予以撤銷改判，另為諭知不
    受理之判決，並不經言詞辯論為之。
據上論結，應依刑事訴訟法第369條第1項前段、第364條、第303
條第5款、第307條，判決如主文。
中    華    民    國    95    年    2     月    9     日
                  刑事第五庭    審判長法  官  楊明章
                                      法  官  顏基典
                                      法  官  吳森豐
以上正本證明與原本無異。
檢察官如不服本判決，應於收受本判決後十日內向本院提出上訴
書狀。其未敘述上訴理由者並得於提起上訴後十日內向本院補提
理由書狀（均須按他造當事人之人數附繕本）「切勿逕送上級法
院」。
                                      書記官  李梅菊
中    華    民    國    95    年    2     月    9     日


司法院資訊處製作；財團法人民間司法改革基金會備份。
